臺灣桃園地方法院民事判決　九十二年度訴字第一七五七號
　　原　　　告　乙○○○
　　訴訟代理人　張清浩律師
　　被　　　告　甲○○
右當事人間請求遷讓房屋事件，於民國九十三年四月十九日言詞辯論終結，本院判決
如左：
    主　　文
被告應將坐落桃園縣大溪鎮○○段六四六、六四七地號土地上，建號桃園縣大溪鎮○
○段七一九建號及如附圖所示第一層至第三層紅線區Ａ、Ｂ部分、地下一層紅線區Ａ
、Ｂ部分、地下二層紅線區Ａ部分之增建，即門牌號碼為桃園縣大溪鎮○○路三十一
之一號之房屋返還原告。
訴訟費用由被告負擔。
本判決於原告以新臺幣拾貳萬柒仟元為被告供擔保後，得假執行。
　　事　　實
甲、原告方面
一、聲明：如主文第一、二項所示，並陳明願供擔保，請准宣告假執行。
二、陳述：
    桃園縣大溪鎮○○段六四六、六四七地號土地，及坐落於其上之七一九建號即門
    牌號碼桃園縣大溪鎮○○路三一之一號建物，為原告所有。原告於民國七十二年
    間將前開房屋全部無償借與被告使用，且未約定期限。原告以起訴狀繕本之送達
    為終止使用借貸之意思表示，爰依民法第四百七十條第二項、第七百六十七條之
    規定，請求被告返還系爭房屋。
三、證據：提出系爭土地、建物登記謄本、房屋稅繳款書影本，及聲請履勘測量系爭
    房屋。
乙、被告方面：
一、聲明：
（一）原告之訴及假執行之聲請均駁回。
（二）訴訟費用由原告負擔。
二、陳述：
（一）系爭房屋為訴外人即被告之公公詹樹木同意被告使用，並無約定使用期限。詹
      樹木於八十六年六月二十八日死亡前，曾口述遺囑將系爭房屋遺留予被告，且
      被告之丈夫亦是遺產之繼承人之一，故原告催請被告搬離系爭房屋並不合法。
（二）系爭房屋後方之廚房及衛浴為詹樹木出資興建，增建部分與主建物為同一門戶
      出入。
三、證據：無。
　　理　　由
甲、程序方面：
    按訴狀送達後，原告不得將原訴變更或追加他訴，但擴張或減縮應受判決事項之
　　聲明者，不在此限，民事訴訟法第二百五十五條第一項第三款定有明文。本件原
　　告原先起訴聲明被告應將門牌號碼桃園縣大溪鎮○○路三一之一號房屋全部遷讓
　　交還予原告，惟訴訟中，經現場履勘實測結果發現主建物外尚有附屬之增建物，
    而更正聲明請求如主文所示，此性質上屬於擴張應受判決事項之聲明，合於前開
    規定，程序上並無不合。
乙、得心證之理由：
一、原告起訴主張桃園縣大溪鎮○○段六四六、六四七地號土地，及坐落於其上之七
    一九建號即門牌桃園縣大溪鎮○○路三一之一號建物，為其所有，其於七十二年
    間將系爭房屋無償借與被告使用，且未約定期限，爰依民法第四百七十條第二項
    規定，以起訴狀繕本送達為終止使用借貸關係之意思表示，並請求被告返還系爭
    房屋。被告則以係訴外人即被告公公詹樹木同意其使用系爭房屋，其有權使用等
    語，資為抗辯。
二、按使用借貸者，謂當事人約定，一方以物無償貸與他方使用，他方於使用後，返
    還其物之契約。次按「借用人應於契約所定期限屆滿時，返還借用物；未定期限
    者，應於依借貸之目的使用完畢時返還之。但經過相當時期，可推定借用人已使
    用完畢者，貸與人亦得為返還之請求。借貸未定期限，亦不能依借貸之目的而定
    其期限者，貸與人得隨時請求返還借用物。」、「所有人對於無權占有或侵奪其
    所有物者，得請求返還之。」，此民法第四百七十條、第七百六十七條前段定有
    明文。經查，原告主張系爭房地為其所有之事實，業據其提出系爭土地、建物登
    記謄本為證，復為被告所不爭執，堪信為實在。被告雖辯稱係訴外人即被告公公
    詹樹木同意其使用系爭房地，詹樹木於八十六年六月二十八日死亡前，曾口述遺
    囑將系爭房屋遺留予被告，故其有權使用系爭房屋云云，惟系爭房地之所有權人
    為原告本人，詹樹木雖為原告配偶，但非有權處分系爭房地之人，縱被告所述情
    節屬實，亦難以對抗系爭房地之真正所有人即原告。第查，原告同意詹樹木將系
    爭房屋出借予被告，而與被告存有使用借貸關係乙節，為原告起訴事實所是認，
    兩造就系爭房地之使用借貸關係並未約定期限，亦為兩造所不爭執，故原告以被
    告已購得桃園縣桃園市○○○街二九○號九樓之二房屋，不欲繼續使用借貸關係
    ，而以起訴狀繕本送達為終止借貸關係之意思表示，該繕本並於九十二年十月二
    十一日送達予被告收受，兩造間就系爭房屋之使用借貸關係於斯時已生終止效力
    ，原告本於借用物返還請求權，請求返還借用物外，及本於所有權之作用，依無
    權占有之法律關係，請求被告返還借用物，於法均屬有據，應予准許。末查，動
    產因附合而為不動產之重要成分者，不動產所有人取得動產所有權，民法第八百
    十一條亦有明文規定，系爭房屋於主建物之外之附加增建物並無獨立出入口，不
    能為獨立使用者，屬主建物之附屬物而為主建物之一部分，此據本院現場履勘屬
    實，製有勘驗筆錄可稽，原告一併請求返還主建物及附屬增建物，為有理由。
三、綜上所述，兩造間存在之未定期限之使用借貸關係，既經終止，原告依民法第四
    百七十條第二項、第七百六十七條前段之規定，請求被告返還系爭房屋，為有理
    由。原告並陳明願供擔保，請求宣告假執行，經核無不合，爰酌定相當擔保金額
    ，併予准許。
四、據上論結，本件原告之訴為有理由，依民事訴訟法第七十八條、第三百九十條第
    二項，判決如主文。
中　　　華　　　民　　　國　　九十三　　年　　  四 　　 月　　　三十　　日
                                臺灣桃園地方法院民事第三庭
~B法　　　官　劉雪惠
右為正本係照原本作成
如對本判決上訴，須於判決送達後廿日內向本院提出上訴狀
中　　　華　　　民　　　國　　九十三　　年　　  四　　  月　　　三十　　日
~B法院書記官　董淵順
